【裁判字號】    99,抗,48
【裁判日期】    990315
【裁判案由】    拍賣抵押物
【裁判全文】
臺灣臺中地方法院民事裁定                99年度抗字第48號
抗  告  人  丙○○
相  對  人  台新國際商業銀行股份有限公司
法定代理人  乙○○
送達代收人  甲○○
上列抗告人與相對人台新國際商業銀行股份有限公司間聲請拍賣
抵押物事件，對於中華民國99年1月25日本院民事庭司法事務官
所為裁定(98年度司拍字第1272號)提起抗告，本院裁定如下：
    主  文
抗告駁回。
抗告程序費用新臺幣壹仟元由抗告人負擔。
    理  由
一、按扺押權人，於債權已屆清償期而未清償者，得聲請法院，
    拍賣抵押物，就其賣得價金而受清償，民法第873條定有明
    文。是抵押權人依此項規定聲請拍賣抵押物係屬非訟事件，
    法院所為准駁之裁定，無確定實體法上法律關係存否之性質
    ，於債權及抵押權之存否無既判力，故袛須其抵押權已經依
    法登記，且債權已屆清償期而未受清償，法院即應為准許拍
    賣抵押物之裁定。至對於該項實體法律關係有爭執之人，為
    求保護其權益，應另行提起訴訟，以求解決，不得僅依抗告
    程序聲明其爭執，並據為廢棄拍賣抵押物裁定之理由(參見
    最高法院民國(下同)51年台抗字第269號及58年台抗字第524
    號判例意旨)。
二、抗告意旨略以原裁定附表所示之不動產移轉登記予抗告人之
    初，乃訴外人陳逸臻向抗告人借貸本金含利息新台幣90萬元
    未償，而將該不動產過戶登記以代清償，此與相對人約定由
    抗告人按期繳付設定抵押之利息，且繳付期間已4年有餘，
    相對人從未有任何異議，故相對人既已同意由抗告人代繳房
    屋貸款之利息，則訴外人陳逸臻積欠相對人之其他信用卡、
    通信貸款等債務，與抗告人無關，應予切割，相對人不得據
    此認定抗告人應負此債務，遂予拍賣抵押物。況以債之相對
    性而言，相對人如針對訴外人陳逸臻之信用卡款項、通信貸
    款及現金卡借款等未獲清償而為請求權之行使，此為相對人
    與訴外人陳逸臻間另一債權債務關係，與抗告人無涉。又抗
    告人名下僅有該不動產為遮風避雨之場所，其間曾向相對人
    提出欲清償未還借款方案是否可行，藉以請求塗銷抵押權設
    定登記，相對人未置可否，卻在抗告人按期繳付利息之情形
    ，引據訴外人陳逸臻之信用卡等債務為由，聲請裁定拍賣抵
    押物，即不符合裁定拍賣抵押物之原意。再拍賣抵押物縱為
    法定取償程序，若抗告人明知終需受裁定拍賣抵押物之結果
    ，則代為繳付利息，豈非無意義？退萬步言之，相對人之抵
    押權縱令存在，抗告人代繳利息無異常之事實，應視為實行
    抵押權之權利暫行中止狀態，相對人執意以訴外人陳逸臻其
    他債務為由而裁定拍賣抵押物，依民法第148條規定及最高
    法院73年台上字第737號判例意旨，相對人即有權利濫用之
    嫌，故相對人不應以其與訴外人陳逸臻簽訂「消費性房屋抵
    押貸款暨擔保透支約定書」第6條第4項第1款之約定(債務人
    任一宗債務不依約清償，所有債務視為全部到期)，據以聲
    請拍賣抵押物。準此，相對人聲請拍賣抵押物為無理由，請
    依抗告人之聲明廢棄原裁定，另為適法之裁定等語。
三、不動產所有人設定抵押權後，將不動產讓與他人者，依民法
    第867條但書規定，其抵押權不因此而受影響，抵押權人得
    本於追及其物之效力實行抵押權。系爭不動產既經抵押人讓
    與他人而屬於受讓之他人所有，則因實行抵押權而聲請法院
    裁定准許拍賣該不動產時，自應列受讓之他人為相對人(參
    見最高法院74年台抗字第431號判例意旨)。經查：本件相對
    人主張對於訴外人陳逸臻有原裁定所載之債權，並以原裁定
    附表所示之不動產設定抵押權，且經依法登記，嗣訴外人陳
    逸臻於抵押權設定後之94年10月31日將原裁定附表所示之不
    動產所有權移轉登記予抗告人，但相對人對訴外人陳逸臻之
    債權已屆清償期而未受清償各情，已據相對人提出他項權利
    證明書及土地登記謄本等各在卷可證，原法院據以准許相對
    人拍賣抵押物之聲請，即無不當。至抗告意旨指摘各節縱令
    實在，亦均屬實體上爭執，並非拍賣抵押物事件之非訟程序
    得以審酌判斷，依首開說明，抗告人應就實體爭執事項另行
    起訴，以求解決，始為適法，其遽行提起抗告，請求廢棄原
    裁定，即無理由，應予駁回。
四、結論：本件抗告為無理由，依非訟事件法第46條、第21條第
    2項，民事訴訟法第495條之1第1項、第449條第1項、第78條
    ，裁定如主文。
中    華    民    國    99    年    3     月    15    日
                  民事第三庭    審判長法  官  許秀芬
                                      法  官  黃渙文
                                      法  官  林金灶

以上正本係照原本作成
如不服本裁定，僅得於收受本裁定正本送達後10日內，以適用法
規顯有錯誤為理由，向本院提出再抗告狀（須附繕本)，並繳納
再抗告裁判費新台幣1,000元。
中    華    民    國    99    年    3     月    15    日
                                      書記官  李國敬

司法院資訊處製作；財團法人民間司法改革基金會備份。
